臺灣高雄地方法院刑事判決　　　　　　 94年度簡上字第797號
上　訴　人
即　被　告　乙○○
上　訴　人
即　被　告　甲○○
　　　　　　　　　　樓
上列被告2 人因違反著作權法等案件，不服本院高雄簡易庭94年
度簡字第4119號第一審判決（聲請簡易判決處刑案號：臺灣高雄
地方法院檢察署94年度速偵字第1074號），提起上訴，本院管轄
之第二審合議庭判決如下：
    主  文
原判決撤銷。
乙○○連續意圖銷售而擅自以重製於光碟之方法，侵害他人之著
作財產權，處有期徒刑陸月，如易科罰金，以參佰元折算壹日；
緩刑貳年；扣案如附表所示之物，均沒收。
甲○○共同連續明知係侵害著作財產權之重製光碟而散布，處有
期徒刑陸月，如易科罰金，以參佰元折算壹日；緩刑貳年；扣案
如附表編號壹、肆、伍、陸、柒、捌之物均沒收。
    事  實
一、乙○○明知「太閣立志傳5 」之電腦遊戲光碟，係台灣光榮
    綜合資訊股份有限公司（下稱光榮資訊公司）所享有著作財
    產權之電腦程式著作，未經光榮資訊公司授權，不得擅自重
    製或販賣非法重製之盜版光碟，詎乙○○竟意圖營利，並基
    於概括犯意，自民國94年5 月中旬時起至同年6 月7 日止，
    在高雄市○○區○○路292 號8 樓之9 住處，以其所有如附
    表編號2 、3 所示之電腦主機、內建式燒錄機等器具，連續
    擅自重製上開遊戲光碟片多次後，再以每片新台幣（下同）
    80 元 之價格，在雅虎奇摩拍賣網站上刊登販賣上開盜版光
    碟之訊息及訂購方法，並以其申設之aＺ0000000000@yahoo.
    com.tw電子郵件信箱作為買賣聯絡方式，供上網瀏覽之不特
    定顧客購買，而甲○○明知乙○○在網路上販賣之上開遊戲
    光碟係非法重製之光碟，竟仍與乙○○基於販賣之犯意聯絡
    ，提供其所有鳳山五甲郵局帳號00000000000000號之帳戶供
    顧客匯款之用，顧客將購買款項匯入上揭帳戶後，其等2 人
    再將上開盜版光碟以附表編號8 所示之信封寄送予顧客收受
    ，即以此連續販賣盜版光碟之方式，而共同散布上開非法之
    重製光碟。嗣於94年6 月10日13時40分，為警持本院核發之
    搜索票前往乙○○上開處所進行搜索而當場查獲，並扣得如
    附表所示乙○○所有（編號1 、2 、3 、6 、7 、8）及 甲
    ○○所有（編號4 、5）供 渠等犯罪所用之物。
二、案經光榮資訊公司訴由內政部警政署保安警察第二總隊第一
    大隊第三中隊報告台灣高雄地方法院檢察署檢察官聲請簡易
    判決處刑。
    理  由
一、上開犯罪事實，業據被告乙○○及被告甲○○於警詢、偵查
    及本院審理中均坦承不諱，且經證人即光榮資訊公司告訴代
    理人楊文華於警詢中指訴明確，復有光榮資訊公司著作權聲
    明書1 紙、雅虎奇摩拍賣網站列印資料1 份、被告乙○○之
    網路IP位址資料1 份及查獲現場照片6 張在卷，及盜版「太
    閣立志傳5 」遊戲光碟1 片、如附表所示被告2 人所有供渠
    等犯罪所用之扣案物可資佐證，是被告2 人之自白與事實相
    符，其等有上揭違反著作權法之犯行，事證明確，均堪予認
    定。
二、核被告乙○○所為，係犯著作權法第91條第2 項、第3 項之
    意圖銷售而擅自以重製於光碟之方法侵害他人之著作財產權
    罪（檢察官漏列此部分法條），及同法第91條之1 第2 項、
    第3 項之明知係侵害著作財產權之重製光碟而散布罪（檢察
    官誤引為第1 項及第3 項），另核被告甲○○所為，則係犯
    著作權法第91條之1 第2 項、第3 項之明知係侵害著作財產
    權之重製光碟而散布罪（檢察官就被告2 人所犯法條，均贅
    引商標法第82條）。被告2 人就上揭販賣盜版光碟犯行部分
    ，有犯意聯絡及行為分擔，應論以共同正犯。被告乙○○先
    後多次擅自重製盜版光碟之犯行，及被告2 人共同多次販賣
    盜版光碟之犯行，均時間緊接，犯罪方法相同，且分別觸犯
    構成要件相同之罪名，顯係基於概括犯意反覆為之，應依刑
    法第56條連續犯規定，分別論以1 罪，本院認被告2 人所犯
    情節非鉅，爰均不加重其刑。被告乙○○所犯上揭2 罪，有
    方法目的之牽連關係，應從一重之連續意圖銷售而擅自以重
    製於光碟之方法侵害他人之著作財產權罪處斷。檢察官雖認
    被告2 人均係以常業故意而為上揭犯行，惟查，刑法上所謂
    常業犯，係指反覆以同種類行為為目的之社會活動之職業性
    犯罪而言（最高法院85年台上字第510 號判例參照），本件
    被告乙○○於警訊中供稱：伊看人家賣，也想賣看看等語，
    是其應係為圖私利，一時失慮而為上揭犯行，難認被告2 人
    主觀上有以上揭犯行為職業性犯罪之故意，且檢察官亦未舉
    出其他積極證據足以證明被告2 人有常業故意，自不能僅以
    被告2 人有多次重製或販賣行為，即遽認被告2 人係以常業
    故意為之，檢察官容有誤會，應予敘明。
三、原審認被告2 人罪證明確，予以論罪科刑，固非無見，惟原
    審：(一)就被告乙○○部分，於事實及理由欄中均認定被告乙
    ○○係單獨連續意圖銷售，而擅自以重製於光碟之方法侵害
    他人之著作財產權罪，然於主文中卻諭知被告乙○○係共同
    正犯犯行，主文與理由並不一致，尚有未恰。(二)被告甲○○
    部分，附表編號2 、3 所示之物與被告甲○○犯行無關（詳
    如後述），該部分自毋庸於被告甲○○主刑項下宣告沒收，
    原審仍併予宣告，亦有未恰。被告2 人上訴意旨均認原審判
    決過重，求予改判，雖無理由，然原審判決既有上述瑕疵，
    自應由本院予以撤銷改判。爰審酌被告乙○○任意重製及販
    賣盜版光碟，被告甲○○共同販賣盜版光碟，致生損害於告
    訴人，本有不該，然其等2 人犯後坦承犯罪，態度良好，盜
    版規模非鉅，已與告訴人達成和解，有賠償和解契約書1份
    在卷可稽等一切情狀，各量處如主文所示之刑，並均諭知易
    科罰金之折算標準；又被告2 人前均未曾受有期徒刑以上刑
    之宣告，此有臺灣高等法院被告前案紀錄表及臺灣高雄地方
    法院檢察署刑案資料查註紀錄表各2 份在卷足憑，其因涉世
    未深，偶罹刑典，所犯侵害社會法益非鉅，且已與告訴人達
    成和解，經此偵審程序及刑之宣告後，應知警惕而無再犯之
    虞，本院認以暫不執行其刑為適當，併均予宣告緩刑2 年，
    以啟自新。扣案如附表所示編號1 、2 、3 、6 、7 、8 所
    示之物，係被告乙○○所有，編號4 、5 所示之物係被告甲
    ○○所有之物，均係供被告乙○○從事上開犯罪所用之物，
    不以屬於被告乙○○為限，依著作權法第98條規定，均應於
    其主刑項下宣告沒收；另附表編號1 、4 、5 、6 、7 、8
    所示之物，係被告乙○○或甲○○所有，且共同犯著作權法
    第91條之1 第2 、3 項散布盜版光碟罪所用之物，亦應依著
    作權法第98條規定，於被告甲○○主刑項下宣告沒收；附表
    編號2 、3 之電腦主機2 台、內建式燒錄機2 台，因被告甲
    ○○未涉著作權法第91條第2 、3 項以重製光碟之方法侵害
    他人著作財產權罪，此部分扣案物與被告甲○○犯行無關，
    爰不於其主刑項下宣告沒收，併此敘明。
四、檢察官另以：扣案之遊戲光碟，除上揭盜版「太閣立志傳5
    」遊戲光碟1 片外，其餘「模擬市民」光碟8 片、「地域霸
    主」光碟3 片、「秋之回憶」光碟5 片及「魔戒」光碟1 片
    等合計17片遊戲光碟，亦係被告2 人所重製及販賣之盜版光
    碟，而觸犯上揭罪嫌。惟查，被告乙○○於警訊中係供稱：
    上開光碟有些係自行燒拷，有些係至網站所購買等語，且檢
    察官並未舉證證明上開17片光碟，其著作財產權人究係何人
    ？及其是否享有合法之著作財產權？自不能僅因被告乙○○
    供承上開光碟有部分係伊自行重製，即認被告2 人此部分亦
    犯有重製及販賣盜版光碟之犯行，此外，復查無其他證據足
    以認定被告2 人此部分亦涉犯有上揭犯行，惟依檢察官聲請
    簡易判決處刑意旨，認此部分犯行與上揭論罪科刑部分，有
    連續犯之裁判上1 罪關係，本院爰不另為無罪之諭知，併此
    敘明。
據上論斷，應依刑事訴訟法第455 條之1 第1 項、第3 項、第36
9 條第1 項前段、第364 條、第299 條第1 項前段，著作權法第
91條第2 項、第3 項、第91條之1 第2 項、第3 項、第98條，刑
法第11條、第28條、第56條、第55條、第41條第1 項前段、第74
條第1 款，罰金罰鍰提高標準條例第2 條，判決如主文。
本案經檢察官丙○○到庭執行職務。
中　　　華　　　民　　　國　　94　年　 12　 月　20   日
　                      刑事第七庭  審判長法 官 孫啟強
                                          法 官 卓立婷
                                          法 官 蔡川富
以上正本證明與原本無異。
不得上訴。
中　　　華　　　民　　　國　　94　年　 12　 月　21   日
                                          書記官 邱秋珍
附錄本判決論罪科刑法條
著作權法第91條第2、3項
意圖銷售或出租而擅自以重製之方法侵害他人之著作財產權者，
處6 月以上五年以下有期徒刑，得併科新臺幣20萬元以上2 百萬
元以下罰金。
以重製於光碟之方法犯前項之罪者，處6 月以上5 年以下有期徒
刑，得併科新臺幣50萬元以上5 百萬元以下罰金。
著作權法第91條之1第2、3項
明知係侵害著作財產權之重製物而散布或意圖散布而公開陳列或
持有者，處3 年以下有期徒刑，得併科新臺幣7 萬元以上75萬元
以下罰金。
犯前項之罪，其重製物為光碟者，處6 月以上3 年以下有期徒刑
，得併科新臺幣20萬元以上2 百萬元以下罰金。但違反第87條第
4款 規定輸入之光碟，不在此限。
附表：
┌───┬─────────────┬────┐
│編  號│  扣  押  物  品  名  稱  │數    量│
├───┼─────────────┼────┤
│  1   │「太閣立志傳5」遊戲光碟   │  1片   │
├───┼─────────────┼────┤
│  2   │ 電腦主機                 │  2台   │
├───┼─────────────┼────┤
│  3   │ 內建式燒錄機             │  2台   │
├───┼─────────────┼────┤
│  4   │ 郵局存簿                 │  2本   │
├───┼─────────────┼────┤
│  5   │ 郵局存簿影本             │  9張   │
├───┼─────────────┼────┤
│  6   │ 空白片                   │ 200片  │
├───┼─────────────┼────┤
│  7   │ 棉套                     │ 40個   │
├───┼─────────────┼────┤
│  8   │ 空白信封                 │ 100個  │
└───┴─────────────┴────┘
